臺灣新北地方法院刑事判決　　　　　　　110年度訴字第621號
公　訴　人　臺灣新北地方檢察署檢察官
被　　　告　林明佑


選任辯護人　陳柏任律師
　　　　　　王聖傑律師
上列被告因違反毒品危害防制條例等案件，經檢察官提起公訴（
110 年度偵字第2043號、第2050號），本院判決如下：
    主  文                                              
林明佑犯非法持有刀械罪，累犯，處有期徒刑貳月，如易科罰金
，以新臺幣壹仟元折算壹日；扣案如附表一編號1 所示之武士刀
壹把沒收。又共同犯販賣第三級毒品而混合二種以上之毒品未遂
罪，累犯，處有期徒刑參年陸月；扣案如附表一編號2 及附表二
所示之物均沒收。
    事  實
一、林明佑分別為下列行為：
  ㈠林明佑明知武士刀為槍砲彈藥刀械管制條例第4 條第1 項第
    3 款所列管之刀械，非經主管機關許可不得持有，竟基於非
    法持有刀械之犯意，於民國106 年間某日，在臺南市○區○
    ○路000 巷000 弄0 號之住所，自真實姓名年籍不詳之「邱
    冠諭」處取得如附表一編號1 所示之武士刀1 把而非法持有
    之。
  ㈡林明佑知悉4-甲基甲基卡西酮、甲基-N ,N-二甲基卡西酮係
    毒品危害防制條例第2 條第2 項第3 款所規定之第三級毒品
    （下簡稱為如附表一編號2 所示之第三級毒品），未經許可
    不得販賣，竟與真實姓名年籍不詳之「阿文」共同意圖營利
    ，基於販賣第三級毒品而混合二種以上毒品之犯意聯絡，由
    林明佑於109 年12月5 日晚間9 時許，在臺南市中西區東方
    夜店向「阿文」取得含有混合如附表一編號2 所示之第三級
    毒品之咖啡包（下稱毒品咖啡包）250 包，並由「阿文」於
    109 年12月8 日晚間11時34分許，使用通訊軟體BAND暱稱「
    台南迷迷」在「高雄、糖果* 咖啡小舖」之公開群組，刊登
    「（閃電符號）新品上市（閃電符號）營檸檬紅茶營F/2 比
    紅豆還強的合法安眠不管您是哪一縣市有興趣都可私喲問問
    不用錢價低物好多量更便宜喲~ 」之廣告訊息，暗示欲販賣
    毒品咖啡包予不特定人，適員警執行網路巡邏發現上開訊息
    ，於109 年12月11日晚間9 時47分許，使用暱稱「保源」喬
    裝購毒者與林明佑取得聯繫，約定以新臺幣（下同）9,600
    元之代價，向林明佑購買毒品咖啡包30包，並相約在新北市
    ○○區○○路000 號前交易。嗣於109 年12月12日晚間11時
    許，林明佑駕駛車牌號碼000-0000號自用小客車抵達上址後
    ，當場自附表一編號2 之毒品咖啡包中取出30包交與警員，
    而共同著手於販賣第三級毒品而混合二種以上毒品之犯行，
    遭員警當場表明身分逮捕而未遂，並扣得毒品咖啡包30包及
    本案聯絡用如附表二所示之行動電話1 支。另經警對林明佑
    所使用之上開自用小客車為附帶搜索，在該車輛上扣得附表
    一編號2 中尚未售出之毒品咖啡包220 包（全部共計250 包
    ）及前揭被告所持有如附表一編號1 所示之武士刀1 把。
二、案經新北市政府警察局新莊分局報告臺灣新北地方檢察署檢
    察官偵查起訴。
    理  由                                              
壹、程序部分：
    本判決後述所引之各項非供述證據，無證據證明係實施刑事
    訴訟程序之公務員以不法方式所取得，亦無證據證明係非真
    實，且均與本案待證事實具有關聯性，是依刑事訴訟法第15
    8 條之4 之反面解釋，當有證據能力，又前開非供述證據復
    經本院於審理期日中合法調查，自得為本案證據使用。
貳、實體部分：
一、認定事實所憑之證據及理由：
  ㈠事實欄一、㈠所載之事實，業據被告林明佑於警詢、偵訊及
    本院審理中均坦承不諱（見110 年度偵字第2050號卷第19、
    85、115 、117 頁，下稱偵2050號卷；訴字卷第91、130 頁
    ），並有新北市政府警察局新莊分局搜索扣押筆錄、扣押物
    品目錄表暨扣押物品收據1 份、員警職務報告1 份、如附表
    一編號1 所列鑑定資料等件在卷可稽（見偵2050號卷第37至
    43頁、第65頁、第97頁、第101 至102 頁），復有扣案如附
    表一編號1 所示之武士刀1 把可佐。足認被告此部分任意性
    自白與事實相符，堪以採信。
  ㈡事實欄一、㈡所載之事實，業據被告林明佑於警詢、偵訊及
    本院審理中均坦承不諱（見偵2050號卷第17至22頁、第83至
    85頁、第115 至117 頁、第133 至135 頁，訴字卷第91、13
    0 頁），並有新北市政府警察局新莊分局搜索扣押筆錄、扣
    押物品目錄表暨扣押物品收據2 份、毒品交易現場錄音譯文
    1 份、通訊譯文1 份、通訊軟體對話紀錄翻拍照片8 張、查
    獲現場照片3 張、員警職務報告1 份、如附表一編號2 備註
    欄之鑑定書1 份等件在卷可憑（見偵2050號卷第29至43頁、
    第51至65頁、第99至100 頁），復有扣案如附表一編號2 所
    示之毒品咖啡包250 包及如附表二所示之行動電話1 支可佐
    。足認被告此部分任意性自白與事實相符，亦堪採信。又被
    告於審理時供稱其取得本案毒品咖啡包之成本每包為200 元
    等語（見訴字卷第125 頁），而其與員警約定交易之價格為
    每包320 元（計算式：9,600 元÷30包＝320 元），堪認被
    告有意藉此次交易而從中獲利，故被告主觀上有營利意圖，
    應屬明確。
  ㈢綜上所述，本件事證明確，被告上開犯行，均堪認定，應予
    依法論科。
二、論罪科刑：
  ㈠如附表一編號2 所示毒品均係毒品危害防制條例第2 條第2
    項第3 款所列管之第三級毒品，不得販賣或非法持有。又同
    條例第9 條第3 項規定：「犯前5 條之罪而混合2 種以上之
    毒品者，適用其中最高級別毒品之法定刑，並加重其刑至2
    分之1 。」其立法理由敘明：「本條第3 項所稱之混合，係
    指將2 種以上之毒品摻雜調合，無從區分而言（如置於同一
    包裝）。依目前毒品查緝實務，施用混合毒品之型態日益繁
    多，且因混合毒品之成分複雜，施用後所造成之危險性及致
    死率均高於施用單一種類者，為加強遏止混合毒品之擴散，
    爰增訂第3 項，規定犯第4 條至第8 條之罪，而有混合2 種
    以上毒品之情形者，加重其刑至2 分之1 。另本項係屬分則
    之加重，為另一獨立之犯罪型態，如其混合2 種以上毒品屬
    不同級別，應依最高級別毒品所定之法定刑，並加重其刑至
    2 分之1 ，例如販賣混合第三級及第四級毒品者，依販賣第
    三級毒品之法定刑處斷，並加重其刑至2 分之1 ；如屬同一
    級別者，因無從比較高低級別，則依各該級別毒品所定之法
    定刑，加重其刑至2 分之1 ，併予敘明。」是以，行為人如
    販賣混合2 種以上之毒品，縱為同一級別之毒品，仍應依毒
    品危害防制條例第9 條第3 項之規定加重其刑至2 分之1 ，
    且屬獨立之犯罪類型。
  ㈡刑事偵查技術上所謂之「釣魚偵查」，係指對於原已犯罪或
    具有犯罪故意之人，以設計引誘之方式，使其暴露犯罪事證
    ，而加以逮捕或偵辦而言，此純屬偵查犯罪技巧之範疇，並
    未違反憲法對於基本人權之保障，且於公共利益之維護有其
    必要性存在，故依「釣魚」方式所蒐集之證據資料，原則上
    非無證據能力。又於此情形，因毒品購買者為辦案佯稱購買
    ，而將販賣者誘出以求人贓俱獲，因其無實際買受之真意，
    且在警察監視之下伺機逮捕，事實上亦不能真正完成買賣，
    則該次行為，僅能論以販賣未遂（最高法院100 年度台上字
    第4498號判決意旨參照）。查被告與「阿文」共同意圖營利
    ，基於販賣第三級毒品而混合二種以上毒品之犯意聯絡，由
    「阿文」在網路上刊登訊息出售本案毒品咖啡包，並由被告
    與喬裝購毒者之員警談妥交易數量、價金及交易地點後，再
    持本案毒品咖啡包至約定地點，與喬裝購毒者之員警進行面
    交，揆諸前揭說明，被告顯已著手於販賣第三級毒品而混合
    二種以上毒品之犯行，但因員警係喬裝購毒者以執行查緝，
    並無實際向被告購買毒品之真意，故本案毒品交易未完成，
    然被告主觀上既有販賣第三級毒品而混合二種以上毒品之犯
    意，客觀上又已著手於本案犯罪行為之實行，自當成立販賣
    第三級毒品而混合二種以上毒品之未遂犯。
  ㈢核被告就事實欄一、㈠所為，係犯槍砲彈藥刀械管制條例第
    14條第3 項之非法持有刀械罪。被告自106 年某日起至109
    年12月12日為警查獲時止，持有如附表一編號1 之武士刀1
    把，為行為之繼續，亦即一經持有該刀械即成立本罪，至其
    持有行為終了時，僅論以繼續犯之一罪。核被告就事實欄一
    、㈡所為，係犯毒品危害防制條例第9 條第3 項、第4 條第
    6 項、第3 項之販賣第三級毒品而混合二種以上之毒品未遂
    罪。被告意圖販賣而持有之低度行為，應為販賣未遂之高度
    行為所吸收，不另論罪。至起訴意旨認被告就事實欄一、㈡
    所示犯行，係犯毒品危害防制條例第4 條第6 項、第3 項之
    販賣第三級毒品未遂罪，固有未洽，惟檢察官業於本院審理
    時，當庭更正起訴法條為本院前述論罪適用之法條（見訴字
    卷第121 至122 頁），是本院無庸再予變更起訴法條，併予
    敘明。
  ㈣被告與「阿文」就事實欄一、㈡犯行，有犯意聯絡及行為分
    擔，為共同正犯。
  ㈤被告所犯上開非法持有刀械及販賣第三級毒品而混合二種以
    上之毒品未遂各1 罪，犯意各別，行為互殊，應分論併罰。
  ㈥刑之加重、減輕事由：
  1.被告前因持有第三級毒品純質淨重20公克以上之罪，經臺灣
    臺南地方法院以104 年度簡字第2042號判決判處有期徒刑4
    月確定，並於105 年4 月12日易科罰金執行完畢等情，有臺
    灣高等法院被告前案紀錄表在卷可稽，被告於受上開有期徒
    刑執行完畢後5 年內，故意再犯本案有期徒刑以上之罪，均
    為累犯。然依司法院大法官釋字第775 號解釋意旨，就事實
    欄一、㈠部分，考量被告上開構成累犯之犯罪紀錄，為持有
    第三級毒品純質淨重20公克以上之罪，與事實欄一、㈠部分
    所犯之非法持有刀械罪，犯罪手法及罪質均有不同，難認被
    告於此部分有一再違犯之主觀惡性，本院認被告此部分所犯
    之罪，尚無依刑法第47條第1 項規定加重其刑之必要。至於
    事實欄一、㈡部分，被告本次持有第三級毒品純質淨重達99
    .08 公克（見附表一編號2 ），與上開構成累犯之犯罪，在
    手法及罪質均有雷同之處，被告顯然未能從前案教訓中知所
    警惕，反而於本案再違犯毒品危害防制條例，且犯罪情節升
    高，顯見被告有加重本刑規定適用之必要，且不致使被告所
    受之刑罰超過其所應負擔之罪責，是就事實欄一、㈡之犯行
    ，應依刑法第47條第1 項規定加重其刑。
  2.被告就事實欄一、㈡部分，因販賣第三級毒品而混合二種以
    上之毒品，應依毒品危害防制條例第9 條第3 項規定，適用
    販賣第三級毒品之法定刑，並加重其刑至二分之一。
  3.被告就事實欄一、㈡部分，已著手於販賣第三級毒品而混合
    二種以上毒品之犯行之實行而不遂，為未遂犯，依刑法第25
    條第2 項規定，減輕其刑。
  4.依毒品危害防制條例第17條第2 項之規定，犯同條例第4 條
    至第8 條之罪於偵查及歷次審判中均自白者，減輕其刑。查
    被告於警詢、偵訊及本院審理中，均就事實欄一、㈡所載販
    賣第三級毒品而混合二種以上毒品之犯行自白犯罪，業如前
    述，應依毒品危害防制條例第17條第2 項規定，減輕其刑。
    並依法依序先遞加重後遞減輕之。
  5.按刑法第59條規定犯罪之情狀顯可憫恕，認科以最低度刑仍
    嫌過重者，得酌量減輕其刑，此雖為法院依法得行使裁量之
    事項，然非漫無限制，必須犯罪另有特殊之原因、環境與情
    狀，在客觀上足以引起一般之同情，認為即予宣告法定最低
    度刑期，猶嫌過重者，始有其適用。是以，為此項裁量減輕
    其刑時，必須就被告全部犯罪情狀予以審酌，在客觀上是否
    有足以引起社會上一般人之同情，而可憫恕之情形，始謂適
    法（最高法院88年度台上字第6683號判決意旨可參）。查被
    告遭查獲之本案毒品咖啡包數量達250 包，且含第三級毒品
    4-甲基甲基卡西酮之驗前總純質淨重達99.08 公克，已如前
    述，其所販賣之毒品數量非少，犯罪情狀並非輕微，且被告
    依前揭說明遞加重再遞減輕後，法定最低度刑為有期徒刑1
    年10月，依被告行為之罪責程度，並無量處最低度刑仍嫌過
    重，而引起社會一般人同情之情形，是辯護人請求再依刑法
    第59條酌減被告刑度，難認有據，應予駁回。
  ㈦爰以行為人責任為基礎，審酌被告非法持有具有殺傷力之武
    士刀，對他人生命、身體安全構成潛在威脅，影響整體社會
    秩序，所為應予非難；又被告明知毒品戕害人民之身體健康
    ，竟仍為圖一己私利，視政府反毒政策及宣導如無物，與共
    犯共同以通訊軟體向不特定人推銷而著手販賣毒品咖啡包，
    助長施用毒品惡習，危害人民生命健康及社會治安，所為實
    有不該。惟念其犯後均坦承犯行，態度尚可，兼衡其持有刀
    械之期間、尚未產生實質危害，其著手販賣毒品咖啡包之次
    數為1 次、數量為30包（另遭查獲尚未售出之毒品咖啡包22
    0 包）、約定價金為9,600 元，其犯罪之動機、目的、手段
    、素行及被告於審理時陳稱其教育程度為高職，現從事送貨
    司機，月收入約3 萬元，要扶養母親（見訴字卷第132 頁）
    等一切情狀，分別量處如主文所示之刑，並就非法持有刀械
    罪諭知易科罰金之折算標準。
  ㈧按受2 年以下有期徒刑、拘役或罰金之宣告，而有未曾因故
    意犯罪受有期徒刑以上刑之宣告或前因故意犯罪受有期徒刑
    以上刑之宣告，執行完畢或赦免後，5 年以內未曾因故意犯
    罪受有期徒刑以上刑之宣告之情形，認以暫不執行為適當者
    ，得宣告2 年以上5 年以下之緩刑，刑法第74條第1 項固定
    有明文。惟按暫不執行刑罰之是否適當，則由法院就被告有
    無累犯之虞，及能否由於刑罰之宣告而策其自新等一切情形
    ，依其自由裁量定之，與犯罪情節是否可原，並無關係（最
    高法院29年上字第26號判例意旨參照）。查被告前因持有第
    三級毒品純質淨重20公克以上之罪，經判處有期徒刑4 月確
    定，並於105 年4 月12日易科罰金執行完畢，已如前述，是
    被告因故意犯罪受有期徒刑以上刑之宣告，執行完畢至本案
    判決宣告前，固已逾5 年，惟被告就事實欄一、㈠部分，其
    持有武士刀之時間逾3 年，時間甚長，目的亦非正當，本院
    為使被告知所警惕，認被告此部分仍有接受刑罰執行之必要
    ，無從認定被告此部分所宣告之刑以暫不執行為適當；而被
    告就本案事實欄一、㈡部分，經宣告有期徒刑達3 年6 月，
    此部分則與刑法第74條第1 項得給予緩刑之要件不合，本院
    無從宣告緩刑。從而，辯護人請求本院宣告緩刑，並無理由
    ，應予駁回。
三、沒收部分：
  ㈠扣案如附表一編號1 所示之武士刀1 把，屬槍砲彈藥刀械管
    制條例所列管之刀械，自係違禁物，不問屬於犯人與否，應
    依刑法第38條第1 項規定宣告沒收。
  ㈡扣案如附表一編號2 所示之毒品咖啡包250 包，含有如附表
    一編號2 所示第三級毒品成分，此有附表一編號2 備註欄所
    示之鑑定書可佐，與被告本案事實欄一、㈡販賣第三級毒品
    而混合二種以上之毒品未遂犯行有直接關連性，屬違禁物，
    除鑑定用畢部分，因已滅失外，自應連同無析離實益之外包
    裝，依刑法第38條第1 項規定，宣告沒收。
  ㈢按犯毒品危害防制條例第4 條之罪者，其供犯罪所用之物，
    不問屬於犯罪行為人與否，均沒收之，此見毒品危害防制條
    例第19條第1 項自明。查扣案如附表二所示之行動電話1 支
    ，為本案事實欄一、㈡販毒聯絡所用，此為被告於審理時自
    承在卷（見訴字卷第125 頁），是附表二所示之物，不問屬
    於犯罪行為人與否，應依上開規定沒收之。
  ㈣另被告因本案為警查獲，卷內尚無其他證據顯示其從本案事
    實欄一、㈡犯罪獲有報酬，既無所得，自無從諭知沒收，附
    此敘明。
據上論斷，應依刑事訴訟法第299 條第1 項前段，判決如主文。
本案經檢察官徐千雅偵查起訴，由檢察官朱曉群到庭執行公訴。
中    華    民    國   110    年    11    月    30    日
                  刑事第二十庭  審判長法  官  蕭淳元
 
                                      法  官  黃園舒
 
                                      法  官  陳宏璋
上列正本證明與原本無異。
如不服本判決，應於判決送達後20日內敘明上訴理由，向本院提
出上訴狀 (應附繕本) ，上訴於臺灣高等法院。其未敘述上訴理
由者，應於上訴期間屆滿後20日內向本院補提理由書「切勿逕送
上級法院」。
                                      書記官  許維倫
中    華    民    國   110    年    12    月    6     日
附錄本案論罪科刑法條：
槍砲彈藥刀械管制條例第14條第3項
未經許可，製造、販賣或運輸刀械者，處 3 年以下有期徒刑，
併科新台幣100 萬元以下罰金。
意圖供自己或他人犯罪之用，而犯前項之罪者，處 6 月以上 5
年以下有期徒刑，併科新台幣 300 萬元以下罰金。
未經許可，持有或意圖販賣而陳列刀械者，處 1 年以下有期徒
刑、拘役或新台幣 50 萬元以下罰金。
第 1 項及第 2 項之未遂犯罰之。
 
毒品危害防制條例第4條第6項、第3項
製造、運輸、販賣第一級毒品者，處死刑或無期徒刑；處無期徒
刑者，得併科新臺幣 3 千萬元以下罰金。
製造、運輸、販賣第二級毒品者，處無期徒刑或 10 年以上有期
徒刑，得併科新臺幣 1 千 5 百萬元以下罰金。
製造、運輸、販賣第三級毒品者，處 7 年以上有期徒刑，得併
科新臺幣 1 千萬元以下罰金。
製造、運輸、販賣第四級毒品者，處 5 年以上 12 年以下有期
徒刑，得併科新臺幣 5 百萬元以下罰金。
製造、運輸、販賣專供製造或施用毒品之器具者，處 1 年以上
7 年以下有期徒刑，得併科新臺幣 1 百 50 萬元以下罰金。
前五項之未遂犯罰之。
 
毒品危害防制條例第9條第3項
成年人對未成年人販賣毒品或犯前三條之罪者，依各該條項規定
加重其刑至二分之一。
明知為懷胎婦女而對之販賣毒品或犯前三條之罪者，亦同。
犯前五條之罪而混合二種以上之毒品者，適用其中最高級別毒品
之法定刑，並加重其刑至二分之一。
【附表一】：
┌──┬─────┬────────┬─────────┐
│編號│名稱及數量│鑑定結果        │備註              │
├──┼─────┼────────┼─────────┤
│ 1  │武士刀1把 │刀刃長約58公分，│新北市政府警察局新│
│    │          │刀柄長約21公分，│莊分局110 年2 月8 │
│    │          │已開鋒，經檢視依│日新北警莊刑字第11│
│    │          │現狀，初步認應屬│00000000號函及所附│
│    │          │槍砲彈藥刀械管制│之新北市政府警察局│
│    │          │條例及內政部公告│刀械鑑驗登記表暨鑑│
│    │          │查禁之管制刀械，│驗照片3 張（見偵20│
│    │          │係屬列管刀械（武│50號卷第97頁、第10│
│    │          │士刀）。        │1 至102頁）。     │
├──┼─────┼────────┼─────────┤
│ 2  │毒品咖啡包│編號A1至A250，驗│內政部警政署刑事警│
│    │250包（含 │前總毛重1828.96 │察局109年12月30日 │
│    │包裝袋）  │公克，驗前總淨重│刑鑑字第1098037168│
│    │          │約1651.46 公克，│號鑑定書（見偵2050│
│    │          │隨機抽取編號A201│號卷第99至100 頁）│
│    │          │鑑定，取0.47公克│。                │
│    │          │鑑定用罄，檢出第│                  │
│    │          │三級毒品4-甲基甲│                  │
│    │          │基卡西酮及微量第│                  │
│    │          │三級毒品甲基-N,N│                  │
│    │          │- 二甲基卡西酮成│                  │
│    │          │分。其中4-甲基甲│                  │
│    │          │基卡西酮純度約6 │                  │
│    │          │％，推估編號A1至│                  │
│    │          │A250含4-甲基甲基│                  │
│    │          │卡西酮之驗前總純│                  │
│    │          │質淨重約99.08 公│                  │
│    │          │克。            │                  │
└──┴─────┴────────┴─────────┘
【附表二】：
┌──┬──────────────┬──┬──────┐
│編號│名稱                        │數量│備註        │
├──┼──────────────┼──┼──────┤
│ 1  │SAMSUMG 牌手機（IMEI1 ：3523│1 支│被告所持有且│
│    │00000000000 號、IMEI2 ：3523│    │為本案聯絡販│
│    │00000000000 號）。          │    │毒所用。    │
└──┴──────────────┴──┴──────┘